臺灣臺北地方法院刑事判決　　　　　　100年度審訴字第185號
公　訴　人　臺灣臺北地方法院檢察署檢察官
被　　　告　張兆漢
上列被告因毒品危害防制條例案件，經檢察官提起公訴（100 年
度毒偵字第2545號），被告於準備程序中就被訴事實為有罪之陳
述，經本院合議庭裁定由受命法官獨任進行簡式審判程序，並判
決如下：
    主    文
張兆漢施用第一級毒品，累犯，處有期徒刑拾月。
    事    實
一、張兆漢前因施用毒品案件，經本院以88年度毒聲字第788 號
    裁定送勒戒處所觀察、勒戒後，無繼續施用毒品傾向，於民
    國88年4 月12日執行完畢釋放出所，由臺灣臺北地方法院檢
    察署檢察官以88年度偵字第7513號不起訴處分確定；又因施
    用毒品案件，經本院以88年度毒聲字第1430號裁定送勒戒處
    所觀察、勒戒後，認有繼續施用毒品傾向，再經本院以88年
    度毒聲字第1726號裁定令入戒治處所施以強制戒治，於89年
    3 月9 日停止其處分釋放出所，且(1)該次施用毒品犯行，並
    經檢察官提起公訴，經本院以88年度易字第2845號判處有期
    徒刑7 月確定。(2)因違反槍砲彈藥刀械管制條例等案件，經
    本院以88年度訴字第761 號分別判處有期徒刑1 年6 月、5
    年6 月、1 年6 月，因撤回上訴確定。(3)因施用毒品案件經
    本院以89年度簡字第119 號判處有期徒刑2 月確定。(4)因違
    反槍砲彈藥刀械管制條例案件，經台灣台東地方法院以91年
    度訴字第36號判處有期徒刑10月確定。前揭(1)至(4)案件，因
    中華民國九十六年罪犯減刑條例施行，經臺灣台東法院以96
    年度聲減字第317 號裁定減刑並定應執行有期徒刑7 年8 月
    15日確定，於96月8 月5 日縮短刑期執行完畢（構成累犯）
    。
二、詎張兆漢猶不知悔改，復基於施用第一級毒品海洛因及第二
    級毒品甲基安非他命之犯意，於100 年7 月17目中午時許，
    在新北市三重區友人家中，將第一級毒品海洛因及第二級毒
    品甲基安非他命混合後，置於其所有之玻璃頭吸食器（業已
    丟棄，未扣案）內，在下點火燃燒，以口鼻吸煙霧之方式施
    用之。嗣於100 年7 月18日下午3 時許，在臺北市○○區○
    ○路1 段19號，因通緝為警逮捕到案，為警經同意採尿送驗
    結果，呈嗎啡、甲基安非他命、安非他命陽性反應，而查悉
    上情。
三、案經臺北市政府警察局中正第一分局報請臺灣臺北地方法院
    檢察署檢察官偵查起訴。
    理    由
一、認定犯罪事實所根據之證據及理由：
（一）被告張兆漢於審理時自白上開犯罪事實等語明確（見本院
      卷第32頁背面、第36頁）。
（二）被告張兆漢於100 年7 月18日為警查獲時所採得之尿液（
      尿液檢體編號：044161），經送臺灣尖端先進生技醫藥股
      份有限公司，確呈嗎啡、安非他命、甲基安非他命陽性反
      應，有該公司所出具之濫用藥物檢驗報告、臺北市政府警
      察局偵辦毒品案件尿液檢體委驗單各1 紙附卷可稽（見偵
      卷第12頁、第13頁）。
（三）關於本件被告係於觀察、勒戒及強制戒治執行完畢釋放後
      5 年後再犯，公訴人起訴程序是否符合法定程序要件，茲
      說明如下：
    1.按毒品危害防制條例於92年7 月9 日修正公布，自93年1
      月9日 施行，其中第20條、第23條將施用毒品之刑事處遇
      程式區分為「初犯」、「5 年內再犯」、「5 年後再犯」
      。依其立法理由之說明：「初犯」，經觀察、勒戒或強制
      戒治，應為不起訴處分或不付審理之裁定；經觀察、勒戒
      或強制戒治執行完畢釋放後，「5 年內再犯」者，因其再
      犯率甚高，原實施之觀察、勒戒及強制戒治既已無法收其
      實效，爰依法追訴或裁定交付審理。至於經觀察、勒戒或
      強制戒治執行完畢釋放後，「5 年後再犯」者，前所實施
      之觀察、勒戒或強制戒治已足以遮斷其施用毒品之毒癮，
      為期自新及協助其斷除毒癮，仍適用「初犯」規定，先經
      觀察、勒戒或強制戒治之程式。從而依修正後之規定，僅
      限於「初犯」及「5 年後再犯」二種情形，始應先經觀察
      、勒戒或強制戒治程序。倘被告於5 年內已再犯，經依法
      追訴處罰，縱其第3 次（或第3 次以上）再度施用毒品之
      時間，在初犯經觀察、勒戒或強制戒治執行完畢釋放5 年
      以後，已不合於「5 年後再犯」之規定，且因已於「5 年
      內再犯」，顯見其再犯率甚高，原實施觀察、勒戒或強制
      戒治，已無法收其實效，即應依該條例第10條處罰（最高
      法院97年度第5 次刑事庭會議決議參照）。
    2.經查，被告曾有事實欄一所載之施用毒品犯行，有臺灣高
      等法院被告前案紀錄表1 紙附卷可稽，其本件施用毒品犯
      行屬「3 犯以上」，非屬「初犯」及「5 年後再犯」之情
      形，依上開說明，自應逕予以論罪科刑。
（四）綜上，被告之自白核與事實相符，應堪採信。本案事證已
      臻明確，被告前揭犯行洵堪認定。
二、論罪科刑部分：
（一）核被告所為，係犯毒品危害防制條例第10條第1 項施用第
      一級毒品罪、第10條第2 項施用第二級毒品罪。其施用前
      持有第一級毒品海洛因及第二級毒品甲基安非他命之低度
      行為，分別為施用之高度行為吸收，均不另論罪。其一施
      用行為同時觸犯施用第一級毒品與施用第二級毒品二罪名
      ，為想像競合犯，應從一重之施用第一級毒品罪處斷。公
      訴意旨雖認被告所犯上開二罪應分論併罰，惟按，甲基安
      非他命或海洛因大多分開使用，惟於下列情況會有混用：
      1.有些海洛因使用者喜好加入甲基安非他命以增加其舒暢
      感覺；2.原先使用甲基安非他命者開始嘗試施用海洛因時
      ；3.有些海洛因成癮者偶而會施用安非他命來消除海洛因
      戒斷時出現之不舒服症狀；4.有些海洛因販毒者加入甲基
      安非他命以增加其重量。這兩種藥物同時施用，不會引起
      排斥，甚至在欣快感方面有被加強的可能。不同吸毒族群
      及不同毒品種類，有不同施用方式，包括以燒烤、注射及
      加入香煙中吸食等方式，施用後在人體有不同的吸收、分
      布、代謝及排泄之比率及時程，若將海洛因與甲基安非他
      命混合置於玻璃球中以燒烤方式吸食，於施用者之尿液中
      應可驗出嗎啡、甲基安非他命之陽性反應，對施用者可能
      產生降解之功能（參行政院國軍退除役官兵輔導委員會，
      臺北榮民總醫院於93年5 月11日以北總內字第0930023372
      號函、行政院衛生署管制藥品管理局93年9 月6 日管檢字
      第0930008112號函、93年8 月17日管檢字第0930007733號
      函），準此，毒品施用者本有同時施用甲基安非他命及海
      洛因之可能。查本件被告於本院審理時供承其同時施用海
      洛因及甲基安非他命，佐以前開函示意旨，尚不足以排除
      被告同時施用海洛因與甲基安非他命之可能，且本件既無
      施用器具等扣案可資檢驗，復無積極證據足認被告確係分
      別施用甲基安非他命、海洛因之行為，依「罪疑唯輕」之
      原則，應認被告係同時施用第一級毒品海洛因及第二級毒
      品安非他命，公訴意旨容有誤會，應予敘明。
（二）被告有事實欄一所載前案執行情形，有臺灣高等法院被告
      前案紀錄表在卷可參，其受有期徒刑執行完畢後，5 年內
      故意再犯有期徒刑以上之本罪，為累犯，應依刑法第47條
      第1 項之規定加重其刑。
（三）量刑理由：
      爰審酌被告於受觀察、勒戒、強制戒治及刑事處罰後，猶
      另萌施用毒品之犯意，再犯本案施用毒品，且係將二種毒
      品混合施用，顯見其戒除毒癮之意志薄弱，且未衷心悛悔
      ，本應重懲，惟念及其施用毒品僅戕害其自己身心，並無
      加害他人，且其犯後坦承犯行，態度尚稱良好，併參酌其
      犯罪動機、目的、手段等一切情狀，量處如主文所示之刑
      ，以資懲儆。
三、據上論斷，應依刑事訴訟法第273 條之1 第1 項、第299 條
    第1項 前段，毒品危害防制條例第10條第1 項、第2 項，刑
    法第11 條前段、第47條第1 項、第55條，判決如主文。
本案經檢察官徐文豪到庭執行職務。
中    華    民    國   100    年    11    月    24    日
                  刑事第二十庭  法  官  顧正德
以上正本證明與原本無異。
如不服本判決應於收受送達後10日內向本院提出上訴書狀，並應
敘述具體理由；其未敘述上訴理由者，應於上訴期間屆滿後20日
內向本院補提理由書（均須按他造當事人之人數附繕）「切勿逕
送上級法院」。
                                書記官  郭錦賢
中    華    民    國   100    年    11    月    24    日
附錄本案所犯法條：
毒品危害防制條例第10條
施用第一級毒品者，處6月以上5年以下有期徒刑。
施用第二級毒品者，處3年以下有期徒刑。